# 关于股权收购过程存在或有对价情况下商誉的确认问题

提问人：zhangduner 时间：2014-04-08 21:12:14
2012 年 2 月 14 日甲公司与乙公司达成协议，甲公司将其全资子公司A的60%股权转让给乙公司，同时在协议中约定，当A公司 2013 年度息前利润同比增加未达到30%时，甲公司需将其持有A公司30%的股权无偿转让给乙公司。A公司 2012 年 2 月 14 日账面净资产-100万元，可辨认净资产公允价值 300 万元，交易对价 1000 万元，乙公司合并报表应确认多少商誉？是否直接按1000-300=700来确认商誉？ 2012 年 12 月 31 日A公司账面净资产-600万元。 请问，以上或有对价30%的股权是否需要作为金融工具考虑？根据 2012年 12 月 31 日的净资产情况能否对原确认商誉进行调整？如果调整是否应该按照 2012 年 2 月 14 日的净资产公允价值进行调整？ 会计准则讲解 2010 中关于或有对价有如下描述：“购买日后 12 个月内出现对购买日已存在情况的新的或者进一步证据而需要调整或有对价的，应当予以确认并对计入合并商誉的金额进行调整。”

回答人：chenyiwei
乙公司不应调整原确认的商誉的原值，因为这是购买日后新出现的情况导致，不是为购买日存在状况提供了新的或进一步证据的事项。乙公司应把该或有对价的公允价值变动计入损益。但同时因为A的业绩未达到预期，需对其进行减值测试，对商誉（也可能包括其他可辨认净资产）计提减值准备。

提问人：zhangduner 时间：2014-04-08 23:14:49
谢谢陈版！！ 还是有些不明白， 2012 年 2 月 14 日这30%股权的或有对价如何入账？如果不入账怎么将公允价值变动计入损益？ 2012年 12 月 31 日怎么测算商誉减值？实际工作中这种问题怎么进行账务处理？非常感谢！！！

回答人：chenyiwei
1 、根据购买日（2012.2.14）对被购买方 2013 年度的盈利预测，相应估计可收到的或有对价金额，将其确认为一项“其他非流动资产”。到 2012 年末，根据当时情况的发展变化修正对A公司的 2013 年度盈利预测，相应调整该其他非流动资产的计量金额，计量金额的变动计入当期损益。 2 、后续确认其公允价值变动，与初始计量金额是否不为零没有直接关系。 3 、商誉减值测试的方法请查阅准则讲解中“资产减值”部分。

提问人：hcl1986 时间：2014-04-09 00:19:34
购买日对或有对价合理估计的金额为什么不能计入商誉？

回答人：chenyiwei
购买日的或有对价公允价值计入合并成本，并相应影响到购买日确认的商誉或者负商誉。但是，或有对价的后续公允价值变动是不影响商誉的。

提问人：zhs7403 时间：2014-04-09 09:51:00
陈老师,您的这个处理是对的,没问题.但是我没有想通的是dr 其他非流动 dr 公允价值变动对马

回答人：chenyiwei
购买日后确认或有对价公允价值的后续变动是如你所述的分录。

提问人：zhangduner 时间：2014-04-09 12:58:27
陈老师，您好！如果收购日或有对价作为“其他非流动资产”处理，那么 2013 年实际取得这30%的股权后怎么做账务处理？冲销原来的其他非流动资产？

回答人：chenyiwei
购买日后的后续每个资产负债表日，都对该或有对价按公允价值重新计量，最终到结算日，该或有对价的账面价值应当与按约定可无偿取得的 30 ％股权的公允价值相当，到时借记长期股权投资，贷记其他非流动资产即可。

提问人：hcl1986 时间：2014-04-09 19:39:29
陈版，我还是没明白，继续请教，“根据购买日（2012.2.14）对被购买方 2013 年度的盈利预测，相应估计可收到的或有对价金额，将其确认为一项“其他非流动资产”。”下述点评说“购买日的或有对价公允价值计入合并成本”，麻烦陈版再次解答。

回答人：chenyiwei
根据购买日的状态和可获取的信息估计的可收到的或有对价金额＝或有对价于购买日的公允价值。两者是同一概念。

提问人：hcl1986 时间：2014-04-09 20:06:40
根据购买日的状态和可获取的信息估计的可收到的或有对价金额＝或有对价于购买日的公允价值，是单独确认一项“其他非流动资产”，还是直接计入商誉呢？

回答人：chenyiwei
单独确认其他非流动资产，这代表或有对价中应由原股东向购买方支付的部分，本身不构成被购买方商誉的组成部分。

提问人：liubin988513 时间：2014-04-13 21:40:57
恩，分录应该没有问题。我理解这种对价，主要是分享风险报酬的。如果未来利润达标了，则甲公司没有收到资产的，净资产与商誉也不会减值；如果未来利润没有达标，甲公司买的这些净资产与商誉，利润实现能力有问题，需要作减值测试。但出售方补贴了个30%股权，降低了这块风险。

回答人：chenyiwei
是这样的。

提问人：ivancheng 时间：2014-05-26 12:39:52
如果是A公司增资收购B公司股东b持有的大部分股份，并且b对B公司未来几年的业绩作出承诺。那么在这种情况下，A公司的处理是否仍然按或有对价计入企业合并成本，对或有对价的后续计量计入当期损益？还是作为权益性交易处理，后续收到的业绩承诺补差款计入资本公积？

回答人：chenyiwei
如果补偿方式是现金，则应继续按照或有对价的一般原则处理，不是作为权益性交易。以后年度，如果因被购买方业绩不达标而触发并购协议中的业绩补偿条款，则鉴于该业绩补偿条款谈判时，b是作为被购买方原股东的身份，而不是作为购买方（A）的少数股东的身份作出该承诺，因此不应当认定为本会计主体与其权益持有者之间的单方向利益输送交易。 如果补偿方式是回购b取得的A的股份，则因为回购自身权益工具属于权益性交易，因此后续实际回购时按权益性交易原则处理，对该回购承诺存续期间也不确认其公允价值变动。